【裁判字號】    97,交聲,1240
【裁判日期】    970627
【裁判案由】    違反道路交通管理處罰條例聲明異議
【裁判全文】
臺灣臺北地方法院交通事件裁定        97年度交聲字第1240號
原處分機關  交通部公路總局嘉義區監理所嘉義市監理站
異  議  人
即受處分人  甲○○
上列異議人即受處分人因違反道路交通管理處罰條例案件，對於
交通部公路總局嘉義區監理所中華民國97年3 月31日所為之處分
（原處分案號：嘉監義裁字第裁76-CG0000000號），聲明異議，
本院裁定如下：
    主  文
原處分撤銷。
甲○○汽車駕駛人，行經有燈光號誌管制之交岔路口闖紅燈，處
罰鍰新臺幣肆仟伍佰元，並予記違規點數點。
    理  由
一、按駕駛人駕駛汽車，應遵守道路交通標誌、標線、號誌之指
    示，道路交通安全規則第90條前段定有明文。如汽車駕駛人
    ，行經有燈光號誌管制之交岔路口闖紅燈者，處新臺幣（下
    同）1800元以上5400元以下罰鍰，道路交通管理處罰條例第
    53條第1 項定有明文；且汽車駕駛人駕駛汽車違反道路交通
    管理處罰條例第53條規定者，除應依該條所規定之罰鍰處罰
    外，並應予記違規點數3 點，道路交通管理處罰條例第63條
    第1 項第3 款亦有明文。
二、本件異議人即受處分人甲○○於民國96年8 月4 日12時59分
    許，駕駛車號RZ-9149 號自用小客車，行經設有燈光號誌管
    制之臺北縣石門鄉台2 線王公橋前（往金山方向）時，未遵
    守道路交通號誌之指示而闖紅燈，經臺北縣政府警察局交通
    警察大隊依闖紅燈兼自動測速照相設備拍攝之採證照片，逕
    行掣單舉發，嗣受處分人於舉發通知單所載同年9 月22日應
    到案日期後之同年11月5 日，始透過電子郵件向原處分機關
    提出申訴，經原處分機關請舉發單位即臺北縣政府警察局調
    查結果，仍認受處分人確有前述違規行為，原處分機關乃依
    道路交通管理處罰條例第53條第1 項及違反道路交通管理事
    件統一裁罰基準及處理細則第44條第1 項暨基準表之規定，
    於97年3 月31日裁處受處分人罰鍰2700元。嗣受處分人收受
    上開裁決書後於97年4 月21日提出異議，未逾法定聲明異議
    期限，合先敘明。
三、異議意旨略以：依臺北縣警察局所提供之兩幀照片都是後面
    號誌的訊號，沒有顯示異議人車子行經第一個（前面）號誌
    時之訊號，無法判斷當時異議人是搶黃燈或是闖紅燈；且當
    時異議人開車載著懷孕的太太，車行速度不快、沿途欣賞北
    海岸風光，並無趕時間之誘因，故車子行經第一個號誌時很
    有可能非紅燈，此由照片中十字路口右側車子都沒動的跡象
    可佐證云云。
四、經查：
（一）異議人甲○○確有於前揭時地駕駛前開車輛行經設有燈光
      號誌管制之臺北縣石門鄉台2 線王公橋前（往金山方向）
      ，因未遵守道路交通號誌之指示而闖紅燈之違規事實，此
      有臺北縣政府警察局97年6 月11日北縣警交字第09700731
      10號函附之現場採證照片4 幀在卷可稽。而依該採證照片
      所示，異議人之車輛駛壓燈光號誌管制路口之停止線時，
      該第一個（前面）號誌已明確顯示為紅燈；另據原舉發單
      位即臺北縣政府警察局以卷附97年3 月27日北縣警交字第
      0970 038363 號函述說明：「旨揭自用小客車，於96年8
      月4 日12時59分，行經本縣石門鄉台2 線王公橋前（往金
      山方向）遇紅燈亮起3 秒9 才超越停止線（駛壓感應線圈
      ）被拍攝第1 張照片，仍未煞停繼續以車速43公里前進，
      為紅燈亮後4 秒7 再被儀器拍攝第2 張相片」等語，可證
      異議人駕駛上開車輛駛越第一個燈光號誌時，該第一個燈
      光號誌紅燈亮起時間已過3 秒9 ，是異議人有駕駛車輛闖
      紅燈之違規行為，至為明確，並無其所謂搶黃燈或闖紅燈
      之疑慮，故其前揭所辯委不足採。
（二）至從違規採證照片顯示，該路口之右側車子雖未移動，然
      異議人闖紅燈之違規行為，既屬明確，此部分縱係屬實，
      並無從據此推認異議人車輛即無闖紅燈之事實，尚無法作
      為異議人有利之認定，附此敘明。
五、綜上所述，受處分人確有於前揭時地，行經有燈光號誌管制
    交岔路口闖紅燈之違規行為，原處分機關據以裁罰，固非無
    據。然查，本件原舉發機關就異議人違規事件，指定之應到
    案期限為96年9 月22日，此有嘉監義裁字第裁76-CG0000000
    號裁決書在卷可憑，而異議人於96年11月5 日始以電子郵件
    向原處分機關提出申訴，此有異議人電子郵件陳述單影本在
    卷可參，是異議人未於指定到案期限內到案，已逾越應到案
    期限30日以上60日以下，依違反道路交通管理事件統一裁罰
    基準表之規定，自應處以4500元之罰鍰；另依道路交通管理
    處罰條例第63條第1 項第3 款之規定，汽車駕駛人有違反同
    條例第53條之情形者，除依原條款處罰鍰外，並予記違規點
    數3 點，本件異議人既為駕駛人，原處分機關未察，遽以裁
    處異議人罰鍰2700元，且未依上揭規定諭知記違規點數，於
    法自有未合。是以本件異議人之異議雖無理由，然原處分既
    有上開不當之處，仍應由本院予以撤銷並自為適法裁罰。從
    而，爰依道路交通管理處罰條例第53條第1 項、第63條第1
    項第3 款及違反道路交通管理事件統一裁罰基準表之規定，
    裁處受處分人罰鍰4500元，並記違規點數3 點，以資適法。
據上論斷，應依道路交通案件處理辦法第20條前段，裁定如主文
。
中    華    民    國    97    年    6    月    27     日
                      交通法庭法  官  吳俊龍
以上正本證明與原本無異。
如不服本裁定，應於裁定送達後5日內向本院提出抗告狀。
                              書記官  高菁菁
中    華    民    國    97    年    6     月    27    日


司法院資訊處製作；財團法人民間司法改革基金會備份。
